臺灣高等法院刑事判決　　　　　　　　　　　　　九十二年度上易字第三三三八號
　　上　訴　人
　　即　被　告　乙○○
　　選任辯護人　王樹森律師
右上訴人因侵占案件，不服臺灣板橋地方法院九十二年度易字第一五四七號，中華民
國九十二年九月二十九日第一審判決（起訴案號：臺灣板橋地方法院檢察署九十二年
度偵字第三六三二號），提起上訴，本院判決如左：
    主  文
原判決關於乙○○部分撤銷。
乙○○共同意圖為自己不法之所有，而侵占對於業務上所持有之物，處有期徒刑柒月
；又意圖為自己不法之所有，而侵占自己持有他人之物，處有期徒刑參月。應執行有
期徒刑捌月。
    事  實
一、乙○○係振富彩色印刷股份有限公司（以下簡稱振富公司）之實際負責人，與該
    公司登記負責人即其妻丁○（已撤回上訴確定在案）均為從事業務之人。二人於
    民國（下同）八十六年十二月二十九日以振富公司名義，以動產擔保交易附條件
    買賣方式，向日聯三商股份有限公司（以下簡稱日聯公司）購買海德堡牌ＳＭ１
    ０２─４─Ｐ型四色印刷機一部，定有附條件買賣契約書，並辦理登記在案，依
    振富公司與日聯公司間之契約約定，總價為新臺幣（下同）四千零九十四萬五千
    二百元，標的物存放地點為臺北縣中和市○○街九八巷六四號，契約存續期間自
    八十六年十二月二十九日起至九十六年十二月二日止，付款方式為自八十七年一
    月二日起至八十七年六月二日止，計六期，每期四十萬元，自八十七年七月二日
    起至九十一年十二月二日止，計五十四期，每期七十一萬三千八百元，振富公司
    依前開契約書所購標的物之所有權須在價款全部付清後始取得，之前先占有使用
    ，日聯公司仍保有該標的物之所有權，振富公司非經日聯公司書面同意，不得將
    標的物移置他處，或將標的物出賣、轉租、出質、抵押，或為其他侵害日聯公司
    所有權之一切處分。乙○○、丁○即因業務之關係持有前開海德堡牌ＳＭ１０２
    ─４─Ｐ型四色印刷機一部。詎乙○○因積欠甲○○二千三百八十萬元債務，竟
    與丁○共同意圖為自己不法之所有，於振富公司尚未繳清分期價款（僅繳交五十
    九期，尚欠八百零六萬元）之九十年一月三十一日，未經日聯公司同意，即易持
    有為所有將前開四色印刷機一部，連同振富公司原有之海德堡牌一０二Ｚ型雙色
    轉輪機一部、寶隆洋行代理之全自動全開裁紙機一部以合計二千萬元之價格出賣
    與甲○○，並訂立動產買賣契約書，以抵償其中二千萬元債務，將之侵占入己。
    甲○○並另行於同年二月一日與乙○○訂立使用機器契約書，將前開三台機器借
    予乙○○使用，借用期間自九十年二月一日起至九十三年一月三十一日止，依約
    乙○○需於九十三年二月一日無條件將上述機器妥善完整返還甲○○，乙○○即
    透過前開契約書而持有前開三台機器。嗣因乙○○積欠地下錢莊債務無力返還，
    當地下錢莊之人於九十一年十月二十七日至臺北縣中和市○○街九八巷六四號催
    討債務時，竟另萌生為自己不法所有之意圖，立於所有權人之地位，易持有為所
    有，同意將前開三台機器交予地下錢莊之人作為清償債務之用，而將前開業已出
    賣甲○○之三台機器侵占入己。
二、案經日聯公司、甲○○告訴臺北縣政府警察局中和分局報告臺灣板橋地方法院檢
    察署檢察官偵查起訴。
    理  由
一、訊據上訴人即被告乙○○對於右述事實均坦白承認，核與告訴人日聯公司之代理
    人丙○○、告訴人甲○○、甲○○之代理人廖均卉指訴情節相符，並經證人即振
    富公司職員黃士東證述屬實，此外復有附條件買賣契約書、臺灣省政府建設廳動
    產擔保（附條件買賣）登記證明書、借用機器契約書、動產買賣契約書（以上均
    為影本）相片二幀、影印相片三幀在卷可稽，足徵被告乙○○前開不利於己之自
    白核與事實相符，堪予採信。本件事證明確，被告犯行足以認定。
二、查被告係振富公司實際負責人，為從事業務之人，而被告自振富公司向告訴人日
    聯公司購入海德堡牌ＳＭ１０２─４─Ｐ型四色印刷機一部後，即基於業務上之
    關係持有之。核被告與丁○於九十年一月三十一日共同將其因業務上持有之前開
    機器，易持有為所有，並將之出賣與告訴人甲○○之所為，係犯刑法第三百三十
    六條第二項之業務侵占罪。被告與丁○就前開業務侵占犯行間，有犯意之聯絡與
    行為之分擔，皆為共同正犯。次查告訴人甲○○於九十年二月一日將前開海德堡
    牌ＳＭ１０２─４─Ｐ型四色印刷機、海德堡牌一０二Ｚ型雙色轉輪機、寶隆洋
    行代理之全自動全開裁紙機各一部借予被告後，被告則基於契約關係持有前開三
    部機器，核其於九十一年十一月二十七日因積欠地下錢莊債務，遭地下錢莊之人
    至臺北縣中和市○○街九八巷六四號催討，而立於所有權人地位，將前開三台機
    器易持有為所有，同意交付予地下錢莊之人抵債之所為，係犯同法第三百三十五
    條第一項之侵占罪。被告前開二次犯行，雖侵占之客體均為相同之印刷機，然時
    間相隔一年九月，且係因被告其後積欠地下錢莊債務，於九十一年十一月二十七
    日遭地下錢莊之人至臺北縣中和市○○街九八巷六四號催討時，始萌生侵占意圖
    侵占入己同意交予地下錢莊之人抵債，顯係於事隔一年九月後因遭逼債而另行起
    意侵占，與其先前之業務侵占犯行間顯非基於概括犯意反覆為之，從而被告所犯
    前開二罪間，犯意各別，應分論併罰，公訴人認被告先後二次犯行，應依連續犯
    規定論以一罪並加重其刑云云，尚有誤會，附此敘明。
三、原審予以論科固非無見，惟查被告前開二次犯行，時間相隔一年九月，且係遭地
    下錢莊討債時，始另行起意再次侵占，其犯意各別，應分論併罰，已如前述。原
    審認被告二次之侵占犯行，時間緊接，顯係基於概括犯意反覆為之，論以連續犯
    從一重處斷，適用法條尚有不當。被告上訴意旨請求從輕量刑並宣告緩刑，雖無
    理由，惟原判決既有上述可議，自應將原判決關於被告部分撤銷改判。爰審酌被
    告為振富公司實際負責人，因積欠債務無力清償，始以前開機器為抵債之行為，
    及被告犯罪之手段、侵占所得之金額、尚未與告訴人日聯公司及甲○○達成和解
    ，暨犯罪後坦承犯行，態度良好等一切情狀，分別量處如主文第二項所示之刑，
    並定其應執行之刑。
據上論斷，應依刑事訴訟法第三百六十九條第一項前段、第三百六十四條、第二百九
十九條第一項前段，刑法第二十八條、第三百三十六條第二項、第三百三十五條第一
項、第五十一條第五款，罰金罰鍰提高標準條例第一條前段，判決如主文。
本案經檢察官劉靜婉到庭執行職務。
中　　　華　　　民　　　國　　　九十三　　　年 　　二 　　月　　十六　　日
                              臺灣高等法院刑事第十八庭
                                  審判長法  官  吳 　　 敦
                                        法  官  劉　慧　芬
                                        法  官  梁　宏　哲
右正本證明與原本無異。
不得上訴。
                                        書記官　劉　貞　達
中　　　華　　　民　　　國　　　九十三　　　年 　　二 　　月　　十七　　日
附錄本案論罪科刑法條全文
刑法第三百三十五條：
意圖為自己或第三人不法之所有，而侵占自己持有他人之物者，處五年以下有期徒刑
、拘役或科或併科一千元以下罰金。
刑法第三百三十六條：
對於公務上或因公益所持有之物，犯前條第一項之罪者，處一年以上七年以下有期徒
刑，得併科五千元以下罰金。
對於業務上所持有之物，犯前條第一項之罪者，處六月以上五年以下有期徒刑，得併
科三千元以下罰金。
前二項之未遂犯罰之。
